臺灣高等法院高雄分院刑事判決　　　　110年度上訴字第716號
上　訴　人　臺灣高雄地方檢察署檢察官
被　　　告　李峻榮




上列上訴人因被告違反藥事法案件，不服臺灣高雄地方法院109
年度訴字第836 號，中華民國110 年4 月29日第一審判決（聲請
簡易判決處刑案號：臺灣高雄地方檢察署109 年度偵字第7065號
），提起上訴，本院判決如下：
    主  文
上訴駁回。
    理  由
一、聲請簡易判決處刑意旨略以：李峻榮明知含有西藥Nicotine
    （尼古丁）、Menthol （薄荷醇）成分之電子煙油（聲請簡
    易判決處刑書誤載為電子菸油），係未經衛生主管機關核准
    擅自輸入之禁藥，竟夥同真實姓名不詳、綽號「李小明」之
    成年男子，共同意圖營利，基於販賣禁藥之犯意，由「李小
    明」以不詳方式，取得如附表編號2 、4 至6 所示品名之電
    子煙油後，交由李峻榮將如附表編號2 、4 至6 所示含西藥
    成分之電子煙油販售之資訊，登載在其所申設之PChome商店
    街- 個人賣場「佛心來著～～」（下稱「佛心來著～～」賣
    場）後，於如附表編號2 、4 至6 所示時間，將各該電子煙
    油以各該價格販賣予如附表編號2 、4 至6 所示網路買家。
    因認被告李峻榮涉犯藥事法第83條第1 項之販賣禁藥罪嫌等
    語。
二、檢察官就被告犯罪事實，應負舉證責任，並指出證明之方法
    ；犯罪事實應依證據認定之，無證據不得認定犯罪事實；不
    能證明被告犯罪者，應諭知無罪之判決，刑事訴訟法第161
    條第1 項、第154 條第2 項、第301 條第1 項分別定有明文
    。而認定不利於被告之證據須依積極證據，苟積極證據不足
    為不利於被告事實之認定，即應為有利被告之認定，更不必
    有何有利之證據；又犯罪事實之認定，應憑證據，如無相當
    之證據，或證據不足以證明，自不得以推測或擬制之方法，
    以為裁判之基礎。另依刑事訴訟法第161 條第1 項規定，檢
    察官對於起訴之犯罪事實，仍應負提出證據及說服之實質舉
    證責任，倘其所提出之證據，不足為被告有罪之積極證明，
    或其指出證明之方法，無從說服法院以形成被告有罪之心證
    ，基於無罪推定之原則，自應為被告無罪判決之諭知（最高
    法院30年上字第816 號、40年台上字第86號、92年台上字第
    128 號判例意旨參照）。
三、聲請簡易判決處刑意旨認被告李峻榮涉犯上開罪嫌，無非係
    以被告之供述，及商店街市集國際資訊股份有限公司108 年
    12月4 日函附賣家基本資料、「佛心來著～～」賣場網頁資
    訊及訂貨資訊、中華郵政股份有限公司109 年2 月12日儲字
    第1090030944號函附帳戶基本資料及歷史交易清單、衛生福
    利部食品藥物管理署108 年6 月24日FD A研字第1080014135
    號函附檢驗報告書、高雄市政府衛生局108 年7 月2 日高市
    衛藥字第10834892700 號函、「佛心來著～～」賣場網路評
    價資料及銷售商品網路列印資料、商店街市集國際資訊股份
    有限公司109 年6 月8 日商法109 字第92號函附交易明細、
    採證照片等為其論據。訊據被告於本院審理時堅決否認有何
    販賣此部分禁藥犯行，辯稱：本案所販賣之電子煙油與我另
    案遭扣案之電子煙油是不同批貨的，雖然品名一樣，但我不
    知道成分是否一樣，應該要扣到東西且驗出尼古丁成分才能
    判我有罪等語，經查：
  ㈠本案係因高雄市政府衛生局接獲民眾陳情，而於如附表編號
    3 所示時間，透過「佛心來著～～」賣場，以新臺幣（下同
    ）500 元向被告購得如附表編號3 所示電子煙油，經送衛生
    福利部食品藥物管理署檢驗，結果含西藥Nicotine、Mentho
    l 成分，而函請法務部調查局高雄市調查處移送臺灣高雄地
    方檢察署檢察官偵查後聲請簡易判決處刑等情，有商店街市
    集國際資訊股份有限公司108 年12月4 日函附賣家基本資料
    、「佛心來著～～」賣場網頁資訊及訂貨資訊、中華郵政股
    份有限公司109 年2 月12日儲字第1090030944號函附帳戶基
    本資料及歷史交易清單、衛生福利部食品藥物管理署108 年
    6 月24日FDA 研字第1080014135號函附檢驗報告書、高雄市
    政府衛生局108 年7 月2 日高市衛藥字第10834892700 號函
    、採證照片、法務部調查局高雄市調查處刑事案件移送書在
    卷可稽，堪認本案僅有如附表編號3 所示電子煙油經送驗後
    檢出西藥Nicotine、Menthol 成分（被告此部分所犯意圖販
    賣而陳列禁藥罪，業經原審判決有罪確定）。又被告另曾販
    賣如附表編號1 、2 、4 至6 所示電子煙油部分，係經檢察
    官查詢「佛心來著～～」賣場之評價、銷售商品資料後，向
    商店街市集國際資訊股份有限公司調取交易明細而查知等情
    ，有「佛心來著～～」賣場之網路評價資料及銷售商品網路
    列印資料、商店街市集國際資訊股份有限公司109 年6 月8
    日商法109 字第92號函附交易明細可憑，故如附表編號1 、
    2 、4 至6 所示電子煙油部分（被告被訴販賣如附表編號1
    所示電子煙油部分，業經原審判決無罪確定），並未有任何
    實物經扣案以供送驗之事實，亦堪認定。
  ㈡被告雖於調詢及偵訊中均坦認經由「佛心來著～～」賣場販
    賣含有尼古丁之如附表編號1 至6 所示電子煙油，並於原審
    就被訴之販賣禁藥罪為認罪之陳述。然被告或共犯之自白，
    不得作為有罪判決之唯一證據，仍應調查其他必要之證據，
    以察其是否與事實相符，刑事訴訟法第156 條第2 項定有明
    文，其立法目的乃欲以補強證據擔保自白之真實性；亦即以
    補強證據之存在，藉之限制自白在證據上之價值。而所謂補
    強證據，則指除該自白本身外，其他足資以證明自白之犯罪
    事實確具有相當程度真實性之證據而言。雖其所補強者，非
    以事實之全部為必要，但亦須因補強證據與自白之相互利用
    ，而足使犯罪事實獲得確信者，始足當之。被告既於本院審
    理時主張不知所販賣之如附表編號2 、4 至6 所示電子煙油
    含西藥尼古丁成分，而否認此部分犯行並改以上情為辯，其
    先前所為之自白自須有補強證據足以佐證確與事實相符，始
    能採為認定被告犯罪之證據。
  ㈢檢察官所舉除被告供述外之其餘證據，僅可證明被告有在「
    佛心來著～～」賣場登載販賣如附表編號2 、4 至6 所示電
    子煙油之資訊，及於如附表編號2 、4 至6 所示時間，將各
    該電子煙油以各該價格販賣予如附表編號2 、4 至6 所示網
    路買家之事實，至被告所販賣之如附表編號2 、4 至6 所示
    電子煙油是否含西藥Nicotine、Menthol 成分，並無從以該
    等證據加以證明。又本案僅有如附表編號3 所示電子煙油送
    驗，並未有如附表編號2 、4 至6 所示電子煙油以供送驗等
    情，業如上述，而如附表編號2 、4 至6 所示電子煙油既無
    實物致無從送驗，且其等之品名、價格亦均與經送驗含西藥
    Nicotine、Menthol 成分之如附表編號3 所示電子煙油不同
    ，實無從逕認如附表編號2 、4 至6 所示電子煙油確與如附
    表編號3 所示電子煙油同含西藥Nicotine、Menthol 成分。
    此外，復無任何證據得以證明如附表編號2 、4 至6 所示電
    子煙油含西藥Nicotine、Menthol 成分，聲請簡易判決處刑
    意旨僅以如附表編號3 所示電子煙油之檢驗報告書而認定如
    附表編號2 、4 至6 所示電子煙油亦含西藥Nicotine、Ment
    hol 成分，自嫌速斷，不足採信。
四、綜上所述，被告於調詢、偵訊及原審所為關於販賣如附表編
    號2 、4 至6 所示含西藥Nicotine、Menthol 成分電子煙油
    之自白，並無其他證據足以補強，自難僅憑被告之自白遽認
    其涉此部分販賣禁藥犯行。是檢察官所提出之證據，或其指
    出證明之方法，未能使本院之心證達到確信其為真實之程度
    ，就被告是否為聲請簡易判決處刑意旨所指之販賣禁藥（如
    附表編號2 、4 至6 所示電子煙油）犯行，仍有合理懷疑之
    存在，自不能證明被告犯罪。原審經詳細審理後，認檢察官
    所提證據，不能證明被告犯有此部分之罪，而對被告為無罪
    之判決，經核其認事用法、證據之取捨，均已詳為敘明，並
    無不合。
五、檢察官上訴意旨略以：被告另涉藥事法案件，經臺灣高雄地
    方檢察署以109 年度偵字第24093 號偵查，該案扣得被告所
    有之iQUIT 煙油，送驗後含有Nicotine成分等情，有該案卷
    附之搜索扣押筆錄、扣押物品目錄表、照片、高雄市政府衛
    生局109 年11月4 日高市衛藥字第10940934100 號函附檢驗
    報告可佐，而上開iQUIT 煙油與原判決附表編號5 、6 所載
    IQUIT 之品名相同，可見二者之成分應屬相同。又原判決附
    表編號2 、4 之品名為「The Chefs brew美國廚師芒果鹽」
    ，而與上開同品名之「THE CHEF'S BREW 」之深黃色液體曾
    經於另案送驗含有Nicotine成分之情，亦有臺灣臺北地方檢
    察署108 年度偵字第25980 號、108 年度毒偵字第3800號起
    訴書及臺灣臺北地方法院109 年度審簡字第217 號刑事簡易
    判決可佐，上開二者品名相同，成分亦應屬相同。綜上所述
    ，本件仍宜以臺灣高雄地方檢察署109 年度偵字第24093 號
    偵查卷宗，及臺灣臺北地方法院109 年度審簡字第217 號刑
    事簡易判決之相關檢驗報告、照片及搜索扣押筆錄、目錄表
    等，以資補強被告之自白，是原審諭知無罪，容非無誤，尚
    難折服等語，而指摘原判決。惟查：
  ㈠檢察官固舉品名與如附表編號2 、4 至6 所示電子煙油高度
    相同之他案（即臺灣高雄地方檢察署109 年度偵字第24093
    號案，下稱高雄案；臺灣臺北地方法院109 年度審簡字第21
    7 號案，下稱臺北案）卷內之檢驗報告，而主張被告所販賣
    之如附表編號2 、4 至6 所示電子煙油，同含西藥Nicotine
    成分。經本院調取高雄案、臺北案偵查卷宗並核閱相關證據
    後，堪認高雄案中品名為「iQUIT 」之電子煙油、臺北案中
    品名為「THE CHEF'S BREW 」之電子煙油，確均含西藥Nico
    tine成分之事實。然高雄案中品名為「iQUIT 」之電子煙油
    、臺北案中品名為「THE CHEF'S BREW 」之電子煙油，與本
    案如附表編號2 、4 至6 所示電子煙油之成分是否相同，仍
    應有相關證據始得認定之。
  ㈡被告曾於本案後之108 年10月間起，透過露天拍賣網站販賣
    含西藥Nicotine成分之電子煙油，嗣為警於109 年9 月16日
    至其位於高雄市○○區○○○路000 巷0 號5 樓505 室、50
    6 室租屋處搜索，扣得大量煙油，經高雄市政府衛生局就品
    名為「iQUIT 」之電子煙油檢驗後，結果含西藥Nicotine成
    分，臺灣高雄地方檢察署檢察官乃以109 年度偵字第23660
    號、109 年度偵字第24093 號將提被告起公訴等情，業據本
    院調取高雄案偵查卷宗核閱屬實，被告亦坦認上開事實。而
    被告於本院準備程序時供稱：高雄案遭查獲部分（即指品名
    為「iQUIT 」之電子煙油），與本案如附表編號5 、6 所示
    煙油是同一批等語（見本院卷第69頁）；於本院審理時則供
    稱：我不知道高雄案的「iQUIT 」煙油成分是否與如附表編
    號5 、6 所示煙油一樣，因為新的商品不能開封，我只是照
    「李小明」指示去刊登，實品我也沒有看過或吃過。高雄案
    煙油與本案煙油是不同批，本案是「李小明」進貨的，但高
    雄案起訴書附表的物品是我自己去進貨的，我自己進貨的那
    批不是本案沒賣完繼續賣，108 年的貨不可能放到109 年。
    高雄案是我自己販賣的，與「李小明」無關，我仿照「李小
    明」方式，我自己去露天網站販賣，與「李小明」的上游不
    一樣，我是從網路上看哪家比我便宜，我就去買，去賺價差
    等語（見本院卷第110 、111 、113 頁）。經核本案係被告
    與「李小明」共同經由PChome商店街網站販賣電子煙油在先
    ，高雄案則係被告自行經由露天拍賣網站販賣電子煙油在後
    ，可知兩案之販賣主體、通路均不相同，且被告於本案遭查
    獲後之調詢及偵訊中均供稱：「李小明」不想再賣電子煙油
    後，「佛心來著～～」賣場就經營至108 年8 、9 月等語（
    見調查卷第7 頁，偵卷第54頁），故被告所供本案、高雄案
    之電子煙油係不同貨源之詞，應與事實相符而可採信。檢察
    官所舉高雄案偵查卷宗內之相關證據，並不足以證明高雄案
    查獲之品名為「iQUIT 」之電子煙油，與本案如附表編號5
    、6 所示電子煙油係相同產品，則既然無從認定高雄案品名
    為「iQUIT 」之電子煙油，與本案如附表編號5 、6 所示電
    子煙油係相同產品，顯難因兩者品名有相同英文字字樣，即
    認高雄案品名為「iQUIT 」之電子煙油，與本案如附表編號
    5 、6 所示電子煙油之成分相同。檢察官僅以高雄案、本案
    之電子煙油品名有相同英文字字樣（仍有大小寫之不同），
    即認定兩者產品成分相同，而未提出任何證據以實其說，難
    認有理。
  ㈢檢察官另舉臺北案之起訴書及刑事簡易判決書為證，認上開
    書類所列品名為「THE CHEF'S BREW 」之電子煙油（即編號
    14），與附表編號2 、4 之品名為「The Chefs brew美國廚
    師芒果鹽」之電子煙油係相同品名，應有相同成分。然臺北
    案係被告程旭宏違反毒品危害防制條例案件，其犯罪時間、
    地點及方法，均與本案被告毫無關聯，且觀諸臺北案中電子
    煙油之品名為「THE CHEF'S BREW 」，而本案如附表編號2
    、4 所示電子煙油之品名為「The Chefs brew美國廚師芒果
    鹽」，可見兩者之品名並不相同，檢察官徒以英文名稱相同
    即認成分相同，卻未提供任何其他證據以資佐證，實無以憑
    信，此由刑事實務上常有同時扣案之數顆子彈或數包毒品咖
    啡包，雖經被告承認為違禁物，然經鑑定後赫然發現部分為
    無殺傷力子彈或非毒品成分，致無以將被告定罪之情形，即
    可知以推論方式認定犯罪事實容有高度誤判之風險，本院因
    認不得以與被告毫無關聯之臺北案中之證據，據以認定本案
    被告所販賣之如附表編號2 、4 所示電子煙油含西藥Nicoti
    ne成分，檢察官就此部分所提之證據，亦無以認定被告所販
    賣之如附表編號2 、4 所示電子煙油為禁藥。
  ㈣綜上所述，檢察官上訴所提出之證據，尚不足為被告有罪之
    積極證明，原審就被告被訴販賣如附表編號2 、4 至6 所示
    含西藥Nicotine、Menthol 成分電子煙油部分為無罪之諭知
    ，核無不合，應予維持。檢察官上訴意旨仍執與本案無直接
    關聯之證據欲證明被告犯罪，而指摘原判決不當，為無理由
    ，其上訴應予駁回。
六、原判決關於如其附表編號1 、3 被告被訴販賣禁藥罪部分，
    未據檢察官、被告上訴而確定在案，爰不另論列，附此敘明
    。
據上論結，應依刑事訴訟法第368 條，判決如主文。
本案經檢察官游淑玟聲請簡易判決處刑，檢察官李文和提起上訴
，檢察官葉麗琦到庭執行職務。
中    華    民    國   110    年    9     月    22    日
                  刑事第九庭    審判長法  官  莊崑山
                                      法  官  惠光霞
                                      法  官  林家聖
以上正本證明與原本無異。   
檢察官如不服本判決應於收受本判決後20日內向本院提出上訴書
狀，其未敘述上訴理由者，並得於提起上訴後20日內向本院補提
理由書狀。惟依刑事妥速審判法第9 條規定，提起上訴，上訴書
狀內應具體載明本院判決有何該條文第1 項各款所定事由。
刑事妥速審判法第9 條規定：
一、判決所適用之法令牴觸憲法。
二、判決違背司法院解釋。
三、判決違背判例。
刑事訴訟法第377 條至第379 條、第393 條第1 款規定，於前項
案件之審理，不適用之。
中    華    民    國   110    年    9     月    22    日
                                      書記官  王秋淑
附表：
┌──┬──────┬───────┬───┬────┐
│編號│  時    間  │電子煙油品名  │價  格│買家名稱│
├──┼──────┼───────┼───┼────┤
│1   │108 年2 月20│江小白雞尾酒系│460元 │陳怡蓁  │
│    │日4 時58分  │列鹽          │      │        │
├──┼──────┼───────┼───┼────┤
│2   │108 年4 月4 │The Chefs brew│645元 │許廷瑋  │
│    │日19時6 分  │美國廚師芒果鹽│      │        │
├──┼──────┼───────┼───┼────┤
│3   │108 年4 月12│英國鹽小星星小│500元 │李先生  │
│    │日8 時30分  │ML數          │      │        │
├──┼──────┼───────┼───┼────┤
│4   │108 年5 月13│The Chefs brew│645元 │陳庭嫣  │
│    │日22時24分  │美國廚師芒果鹽│      │        │
├──┼──────┼───────┼───┼────┤
│5   │108 年5 月14│IQUIT鹽汁     │695元 │林莉燕  │
│    │日17時13分  │              │      │        │
├──┼──────┼───────┼───┼────┤
│6   │108 年5 月17│IQUIT鹽汁     │5245元│林莉燕  │
│    │日15時14分  │              │      │        │
└──┴──────┴───────┴───┴────┘